【裁判字號】    96,上訴,4990
【裁判日期】    970110
【裁判案由】    毒品危害防制條例
【裁判全文】
臺灣高等法院刑事判決                96年度上訴字第4990號
上  訴  人
即  被  告  甲○○
                    現於臺灣台北看守所羈押中
指定辯護人  乙○○  本院公設辯護人
上列上訴人因毒品危害防制條例案件，不服臺灣士林地方法院95
年度訴字第843號，中華民國96年9月21日第一審判決（起訴案號
：臺灣士林地方法院檢察署95年度偵緝字第627 號），提起上訴
，本院判決如下：
    主  文
上訴駁回。
    事  實
一、甲○○前因違反麻醉藥品管理條例案件，經法院分別判處有
    期徒刑5年10月及6 月確定，定應執行刑6年2月，於87年3月
    20日因縮短刑期假釋出監，付保護管束，於91年9 月22日保
    護管束期滿，未經撤銷視為執行完畢。其明知甲基安非他命
    為毒品危害防制條例第2條第2項第2 款所規範之第二級毒品
    ，不得意圖販賣而持有。甲○○竟於民國94年3 月25日，在
    臺北市○○區○○路3段74號4樓其住處收受姓名年籍不詳成
    年男子先前在不詳地點，以不詳原因取得之以鋁箔紙包裝之
    第二級毒品甲基安非他命1 包及以夾鍊袋裝之第二級毒品甲
    基安非他命1包（總毛重共431.30公克，包裝袋總重量約31.
    86公克，其中1包淨重338.42公克，取0.12 公克鑑定用罄，
    餘338.30公克），並受該姓名年籍不詳成年男子意圖販賣而
    委託代為尋找買主，甲○○即與上該男子基於共同販賣第 2
    級毒品甲基安非他命之意圖，而收受持有該男子所交付之上
    開甲基安非他命，欲俟機尋找購毒之人。於尚未覓得購毒者
    而著手於販賣行為之實施，即經警於94年4月5日上午10時10
    分，在甲○○上開住處上方樓層之5 樓空屋內，扣得前揭毒
    品及其所有意圖供販賣所用之黑色電子秤1臺。
二、案經臺北市政府警察局大同分局報告臺灣士林地方法院檢察
    署檢察官偵查起訴。
    理  由
一、
  上開犯罪事實，業據被告甲○○於原審94年聲羈字第58號案
    件訊問及原審準備程序、原審96年4 月26日審理時坦承不諱
    （見原審94年度聲羈字第58號卷第5 頁、原審卷第29頁、第
    55頁、第116 頁。）（被告於原審稱毒品是別入寄放在我那
    要賣，但是我一直找不到下線所以沒有賣出，就一直放在我
    那裡。見116 頁。陳國庭拿來的磅秤是秤安非他命有多重的
    。見30頁），又扣案之白色晶體2 包（驗前總毛重共431.30
    公克，包裝袋總重量約31.86公克，其中1包淨重338.42公克
    ，取0.12公克鑑定用罄，餘338.30公克）經鑑驗，檢出二級
    毒品甲基安非他命成分，純度約為百分之94.2，此有內政部
    刑事警察局94年5 月23日刑鑑字第0940064683號鑑定書附於
    94年偵字第3957號卷可參。並有黑色電子秤1 臺扣案可資佐
    證。事證明確。
  被告於96年8 月23日原審審理時雖又辯稱：「蕭朝盛將毒品
    （安非他命）寄藏在我住處無非是請我尋找買主，但我沒有
    買賣的對象，我只是貪圖方便使用毒品所以答應他寄藏毒品
    （安非他命）在我住處，我沒有意圖販賣毒品（安非他命）
    」（見原審卷第120 頁）云云。惟於偵查中，被告係先稱交
    付毒品之人為綽號「阿超」之人，後又稱「阿超」即蕭朝盛
    ，然蕭朝盛已於94年5月3日自殺死亡，此有其個人基本資料
    附卷可參（見原審卷第70頁），並經原審調閱臺灣士林地方
    法院檢察署94年相字第323 號相驗卷宗核閱無誤，再被告於
    偵查中稱蕭朝盛有留行動電話0000000000號供其聯絡，經原
    審調閱該電話歷年所有用戶之基本資料，並無蕭朝盛使用之
    紀錄（見原審卷第87頁之中華電信資料查詢），足證交付毒
    品與被告之人應非是蕭朝盛，而另有其人，被告上開所辯，
    顯係事後避重就輕卸責之詞，不足採信，是其既同意收受別
    人託賣之毒品，因找不到下線所以未賣出，足證其已同意尋
    找買主，其意圖販賣持有毒品之犯行應堪認定。被告於本院
    否認犯罪，核無可採。又其請求傳訊證人陳國庭，惟查：證
    人陳國庭僅是為其代買磅秤，核與案情無關，自無傳訊之必
    要。
二、按「毒品危害防制條例第4 條第1、2項所謂販賣行為，不以
    販入後復行賣出為必要，祇要以營利意思之為目的，而有販
    入或賣出二者其一之行為，即足構成；行為人持有第一級或
    第二級毒品，有以主觀上營利售賣意圖而販入第一級或第二
    級毒品，其雖未及賣出，仍應論以販賣第一級或第二級毒品
    罪既遂罪責；或非以營利售賣意圖而販入，或因其他原因而
    持有第一級或第二級毒品，嗣起意圖利售賣，著手於販賣行
    為未及賣出，即應成立販賣第一級或第二級毒品未遂罪責；
    如非以營利售賣意圖而販入，或因其他原因而持有，嗣起意
    圖利售賣者，尚未著手於賣出行為，應成立意圖販賣而持有
    第一級或第二級毒品罪責」，又「毒品危害防制條例第5 條
    第2 項之意圖販賣而持有第二級毒品罪，係指行為人持有毒
    品之原因並非以營利之目的而販入（例如供己用或轉讓等）
    或因其他原因而持有（例如受贈或拾獲等），嗣起意販賣，
    而尚未著手於販賣行為者而言」。最高法院90年度臺上字第
    1898號判決及96年度台上字第3389號判決可資參照。經查，
    交付毒品與被告之該姓名年籍不詳成年男子，其所取得毒品
    之來源，究係是意圖營利而販入，或其他原因（例如受贈、
    拾獲或竊取等）而取得，卷內資料並無得以查證，是本件並
    無積極證據，足資證明該男子所交付與被告並請被告代為尋
    找買主販售之毒品，是該男子意圖營利而販入，而被告雖意
    圖以販賣之意圖而持有該第2 級毒品甲基安非他命，然其尚
    未著手於販賣之行為即被查獲，是依上開說明，被告所為，
    係犯毒品危害防制條例第5條第2項意圖販賣而持有第二級毒
    品罪。
三、按被告行為後，刑法第2 條法律變更適用、第47條累犯之規
    定及第28條共犯之規定，已於94年1 月7 日經立法院修正三
    讀通過，總統命令公布，於95年7 月1 日施行，該第2 條係
    規範行為後法律變更適用所生新舊法律比較適用之準據法，
    於新法施行後，應適用新法第2 條第1 項之規定，為「從舊
    從輕」之比較。
  刑法第28條共同正犯規定，於修正施行前之規定為：「二人
    以上共同實施犯罪之行為者，皆為正犯」，修正施行後之規
    定則為：「二人以上共同實行犯罪之行為者，皆為正犯」，
    揆諸本條之修正理由係為釐清陰謀共同正犯、預備共同正犯
    是否合乎本條規定之正犯要件，修正後之刑法第28條已限縮
    共同正犯範圍，自屬法律變更，雖本案被告既屬實行犯罪行
    為之正犯，刑法第28條之修正內容，對於被告並無有利，仍
    有刑法第2條第1項規定比較新舊法適用之問題，應依修正前
    刑法第28條規定論處。
  被告行為時，刑法第47條規定：「受有期徒刑之執行完畢，
    或受有期徒刑或有期徒刑一部之執行而赦免後，5 年以內再
    犯有期徒刑以上之罪者，為累犯，加重本刑至二分之一。」
    被告行為後，刑法業於94年1月7日修正，同年2月2日公布，
    並自95年7月1日起施行（以下本次修正公布施行前之刑法簡
    稱為修正前刑法，修正公布施行後之刑法簡稱為修正後刑法
    ），修正後刑法將累犯之成立，限制以故意再犯者為限，並
    改列於第47條第1項。另修正後刑法配合第98條第2項增訂強
    制工作處分與刑罰之執行效果得以互代之規定，於第47條第
    2 項增列擬制累犯規定，又將修正前刑法第49條關於「依軍
    法」受裁判者不適用累犯之規定刪除，至累犯加重本刑至二
    分之一之法律效果則維持不變，其罪刑之實質內容及條文項
    次均有變動，科刑規範已有變更，亦有刑法第2條第1項之適
    用。比較新舊法結果，因被告為故意犯，修正後之規定對被
    告並無較為有利，應依修正前刑法第47條之規定加重其刑。
    則被告有如事實欄所載之犯罪科刑及執行情形，此有臺灣高
    等法院被告前案紀錄表在卷可按，其係於受有期徒刑之執行
    完畢後，5 年內故意再犯本件有期徒刑以上之罪，應依修正
    前之刑法第47條之規定，論以累犯並加重其刑。原審適用適
    用毒品危害防制條例第5 條第2項、第18條第1項前段、第19
    條第1 項，刑法第11條、修正前刑法第28條、第47條、（原
    審適用修正後刑法第28條、第47條第1 項應予以更正）、刑
    法第38條第1項第2款，並審酌扣案的甲基安非他命如經被告
    轉讓或販售他人牟利，將戕害他人身心健康至鉅，嚴重破壞
    社會治安，本件扣案毒品甲基安非他命2包，總淨重為399.4
    4公克，純度為94.2%，數量非微，及被告之品行、智識程度
    、犯罪後之態度等一切情狀，量處有期徒刑柒年陸月。並認
    扣案之第二級毒品甲基安非他命2 包（驗前總毛重共431.30
    公克，包裝袋總重量約31.86公克，其中1包淨重338.42公克
    ，取0.12公克鑑定用罄，餘338.30公克），為查獲之毒品，
    應依毒品危害防制條例第18條第1 項前段規定，宣告沒收銷
    燬（均不含包裝袋）。包裝甲基安非他命之鋁箔紙1 張、包
    裝甲基安非他命之夾鍊袋1 個有防止毒品裸露、散逸之功能
    ，且既與毒品分別鑑秤其重量，與毒品即無難以析離而無法
    個別宣告沒收之情事，且包裝甲基安非他命之鋁箔紙1 張、
    夾鍊袋1 個係供本案犯罪所用之物，且係共犯即不詳姓名年
    籍之成年男子所有，已據被告供明，應依同條例第19 條第1
    項規定宣告沒收，黑色電子磅秤1 台，係被告託陳國庭所購
    買，為被告所有，被警查獲時，係與毒品甲基安非他命放置
    同處，業據被告供明，並經證人陳國庭於原審審理時結證屬
    實（見原審卷第57頁），則此一黑色電子秤應係被告預備分
    裝毒品秤量以圖供販賣時所用，為被告供犯罪預備之物，則
    依刑法第38條第1項第2款規定宣告沒收。至扣案之另一白色
    磅秤是於查獲空屋內之桌子抽屜內所搜出，並未與毒品擺在
    一起，且被告亦供稱系爭白色磅秤是其秤中藥用的，並非用
    來秤毒品的，則該白色磅秤既非違禁物，亦無證據認定與本
    案毒品犯行具關聯性，不予宣告沒收，併予說明。
四、經核原審認事用法均無不合，被告上訴否認犯罪，核無理由
    ，應予以駁回。
據上論斷，應依刑事訴訟法第368條，判決如主文。
本案經檢察官劉斐玲到庭執行職務。
中    華    民    國    97    年    1    月    10     日
            刑事第十一庭  審判長法  官  張連財
                                法  官  林明俊
                                法  官  楊照男
以上正本證明與原本無異。
如不服本判決，應於收受送達後十日內向本院提出上訴書狀，其
未敘述上訴之理由者並得於提起上訴後十日內向本院補提理由書
（均須按他造當事人之人數附繕本）。
                                書記官  陳秋雄
中    華    民    國    97    年    1     月    10    日
附錄：本案論罪科刑法條全文
毒品危害防制條例第5條：
意圖販賣而持有第一級毒品者，處無期徒刑或10年以上有期徒刑
，得併科新臺幣7百萬元以下罰金。
意圖販賣而持有第二級毒品者，處5 年以上有期徒刑，得併科新
臺幣5百萬元以下罰金。
意圖販賣而持有第三級毒品者，處3 年以上10年以下有期徒刑，
得併科新臺幣3百萬元以下罰金。
意圖販賣而持有第四級毒品或專供製造、施用毒品之器具者，處
1年以上7年以下有期徒刑，得併科新臺幣1百萬元以下罰金。


司法院資訊處製作；財團法人民間司法改革基金會備份。
